【裁判字號】    99,審易,2922
【裁判日期】    991013
【裁判案由】    詐欺
【裁判全文】
臺灣高雄地方法院刑事判決            99年度審易字第2922號
公  訴  人  臺灣高雄地方法院檢察署檢察官
被      告  乙○○
上列被告因詐欺案件，經檢察官提起公訴（99年度偵字第10271號
）移送併辦（99年度偵字第16824 號、23955 號），被告於準備
程序進行中就被訴事實為有罪之陳述，經本院告知簡式審判程序
之旨，並聽取被告與公訴人之意見後，裁定依簡式審判程序審理
，判決如下：
    主  文
乙○○幫助犯詐欺取財罪，處有期徒刑參月，如易科罰金，以新
臺幣壹仟元折算壹日。
    事  實
一、乙○○明知提供自己金融帳戶之存摺、提款卡及密碼予陌生
    人士使用，常與財產犯罪密切相關，可能被犯罪集團所利用
    以遂渠等詐欺犯罪，以及隱匿、掩飾渠等犯罪所得財物或財
    產上利益之目的，竟仍容任所提供之帳戶可能被實施詐欺取
    財犯罪之不確定故意，於民國98年7 月6 日至同年11月18日
    間之某日，在不詳地點，將其所有之彰化商業銀行大發分行
    （下稱彰化銀行）帳號000000000000 00 號帳戶之存摺、提
    款卡及密碼等物，交付給姓名年籍不詳之成年人。嗣上開不
    詳人士取得乙○○之帳戶資料後，即與其所屬詐騙集團成員
    共同基於意圖為自己不法所有之犯意聯絡，為下列之詐欺行
    為：
   （一）由該集團成員於98年11月19日9 時10分許，以「假親
         友借款」之方式，撥打電話予陳玉珍，冒充其親友佯
         稱急需用錢云云，致陳玉珍陷於錯誤，於同日匯款新
         台幣（下同）3 萬元至乙○○上開帳戶內，旋為詐騙
         集團提領一空。
   （二）由該集團成員於98年11月18日14時許，佯以傑太電子
         有限公司名義，撥打電話予甲○○，佯稱其中獎，須
         認購該公司家電產品始能領獎云云，致甲○○陷於錯
         誤，於同日匯款6 萬5000元至乙○○上開帳戶內，旋
         為詐騙集團提領一空。
   （三）由該集團成員於98年11月18日下午5 時許，假冒為「
         倩如」，以電話向丙○○佯稱：遭黑道恐嚇，亟需3萬
         元云云，致丙○○陷於錯誤，依指示於98年11月19 日
         12時7 分許，在桃園縣南崁兆豐銀行ATM 自動櫃員機
         前，轉帳3 萬元至上開乙○○帳戶內，隨遭提領。嗣
         因丙○○發現事有蹊蹺，報警處理，始查獲上情
二、案經陳玉珍訴由高雄市政府警察局林園分局移送臺灣高雄地
    方法院檢察署檢察官偵查起訴，及甲○○、丙○○訴請臺灣
    高雄地方法院檢察署移送併辦。
    理  由
一、本件被告乙○○所犯係死刑、無期徒刑、最輕本刑為3 年以
    上有期徒刑以外之罪，其於準備程序進行中，就被訴事實為
    有罪之陳述，經受命法官告知簡式審判程序之旨，並聽取當
    事人之意見後，本院合議庭認無不得或不宜改依簡式審判程
    序進行之情形，爰依刑事訴訟法第273 條之1 第1 項規定，
    裁定本件由受命法官獨任進行簡式審判程序。又本件卷內之
    證據資料，依同法第273 條之2 規定，不受同法第159 條第
    1 項關於傳聞法則規定之限制，依法均有證據能力，合先敘
    明。
二、上揭事實，業據被告於本院審理中坦承不諱，核與證人即告
    訴人陳玉珍、甲○○、丙○○於警詢中證述遭詐騙而將金錢
    匯入被告系爭帳戶之情節相符，並有被告系爭帳戶之開戶資
    料、存款交易明細查詢資料、匯款單、自動櫃員機交易明細
    表等文書在卷可稽，足認被告前開任意性之自白與事實相符
    ，得作為被告有罪之證據。又現今平面媒體及電子媒體，均
    經常報導犯罪集團，常以人頭帳戶作為財產犯罪工具之事實
    ，眾所皆知，且為政府政令宣導之重點，衡諸常情，被告為
    一智識成熟之成年人，對於該不詳姓名之人將利用其帳戶作
    為犯罪工具之事實，自應有所認識。被告可預見上開金融帳
    戶將被不法之徒用於犯罪贓款之匯入流出，而不違反本意，
    仍將其所有系爭帳戶之存摺、提款卡及密碼，交付給上開真
    實姓名年籍不詳之成年人，顯然有幫助犯罪之不確定故意。
    從而，本件事證明確，被告犯行堪以認定，應依法論科。
三、按刑法上之幫助犯，係對於犯罪與正犯有共同之認識，而以
    幫助之意思，對於正犯資以助力，而未參與實施犯罪之行為
    者而言，最高法院著有75年度台上字第1509號、84年度台上
    字第5998號及88年度台上字第1270號判決意旨可供參照。是
    以，如未參與實施犯罪構成要件之行為，且係出於幫助之意
    思提供助力，即屬幫助犯，而非共同正犯。本件被告將系爭
    帳戶之存摺、提款卡、密碼交付給真實姓名年籍不詳之成年
    人使用，其單純提供帳戶供人使用之行為，並不等同於向被
    害人施以欺罔之詐術行為，且亦無證據證明被告有參與詐欺
    取財犯行之構成要件行為，是被告所為，係對於詐騙集團成
    員遂行詐欺取財犯行，資以助力，揆諸上開判決意旨，自應
    成立幫助詐欺取財罪。是核被告所為，係犯刑法第30條第1
    項、第339 條第1 項之幫助詐欺取財罪，爰依刑法第30條第
    2 項規定，按正犯之刑減輕之。又被告提供系爭帳戶供詐騙
    集團成員，陸續對被害人陳玉珍、甲○○、丙○○前後3 次
    詐欺取財之用，係一行為同時觸犯3 次幫助詐欺取財罪，為
    同種想像競合犯，應依刑法第55條規定，從一重之幫助詐欺
    取財罪處斷。另檢察官移送併辦部分，因與被告本件提供系
    爭帳戶供詐騙集團成員，用以詐騙被害人陳玉珍之幫助詐欺
    取財行為間，既為想像競合犯之裁判上一罪關係，本院自得
    併予審判，附此敘明。本院審酌被告將帳戶資料提供他人為
    詐欺取財使用，紊亂社會正常交易秩序，並使不法之徒藉此
    輕易詐取財物，檢警難以追查緝捕，所造成之危害非輕，其
    行為確屬不該，惟念及被告犯後坦承犯行，尚有悔意，態度
    良好，及被害人遭受詐騙所受之損失、被告犯罪之動機、生
    活情況、智識程度等一切情狀，量處如主文所示之刑，並諭
    知易科罰金之折算標準，以示懲儆。
據上論斷，應依刑事訴訟法第273 條之1 第1 項、第284 條之1
、第299 條第1 項前段，刑法第30條第1 項前段、第2 項、第33
9 條第1 項、第55條、第41條第1 項前段，刑法施行法第1 條之
1， 判決如主文。
本案經檢察官李英霆到庭執行職務。
中    華    民    國    99    年    10    月    13    日
                  刑事第十庭    法  官    廖建瑜
以上正本證明與原本無異。
如不服本判決應於收受送達後10日內向本院提出上訴書狀，並應
敘述具體理由；如未敘述上訴理由者，應於上訴期間屆滿後20日
內向本院補提理由書（均須按他造當事人之人數附繕本）「切勿
逕送上級法院」。
中    華    民    國    99    年    10    月    13    日
                                書記官    林介欽

司法院資訊處製作；財團法人民間司法改革基金會備份。
